臺灣臺南地方法院刑事判決　　　　　　　　　　　　　九十三年度易字第一二七號
　　公　訴　人　臺灣臺南地方法院檢察署檢察官
　　被　　　告　丁○○
右列被告因竊盜案件，經檢察官提起公訴（九十三年度偵字第九三五號），本院判決
如左：
    主      文
丁○○連續攜帶兇器竊盜，處有期徒刑玖月。
    事      實
一、丁○○基於意圖為自己不法所有之概括犯意，連續攜帶客觀上具有危險性之油壓
    剪及鐵鉗各一支，於附表編號一及編號二所示之時間、地點，竊取臺電股份有限
    公司（下稱「臺電公司」）所有之電纜線及ＰＶＣ風雨線等物，得手後並將上開
    電纜線及ＰＶＣ風雨線供己使用或以鐮刀削除「ＰＶＣ風雨線」表皮抽取內中銅
    線，販售給舊物商，得款後花用殆盡。丁○○復承前概括犯意，於附表編號三所
    示之時間、地點，竊取戊○○所有之沈水式抽水馬達一臺得手。嗣經警於九十三
    年一月八日十五時三十分持搜索票，前往丁○○位於臺南縣善化鎮胡家里胡厝寮
    六七之十號住處搜索，因而查獲，並扣得條狀電纜線一條、鐮刀三把、手套五雙
    及電線十捲。
二、案經臺南縣警察局善化分局報告臺灣臺南地方法院檢察署檢察官偵查起訴。
    理      由
一、訊據被告丁○○於本院審理時，矢口否認有何竊盜犯行，辯稱：我都是用撿的，
    且製作筆錄的警察在製作筆錄時恐嚇我，我才承認」云云。然被告就其於警詢中
    之自白欠缺任意性乙節，不惟未指出證明之方法，復未舉證以實其說，顯見被告
    此部分之辯解，應屬虛妄。再者，證人即當時製作被告警詢筆錄之臺南縣警察局
    善化分局警員丙○○於本院時證稱：「我沒有恐嚇他，也沒有說如果承認的話，
    法院會判比較輕」等語無訛（見本院九十三年三月三十一日審理筆錄），足證證
    人丙○○於製作被告警詢筆錄時，並未以脅迫之手段取得被告之自白，至為顯然
    ，且衡以被告供稱所謂「恐嚇之內容」，即：「要我坦白說，不要說謊」等語（
    見本院九十三年三月十二日準備程序筆錄），並佐以被告於偵查時陳稱：「我是
    自由意志向警方承認的」等語明確（見臺灣臺南地方法院檢察署九十三年度偵字
    第九三五號偵查卷第六頁），益見被告丁○○於警詢中之自白，並未受有外力之
    脅迫至明。況參之被告自願帶同警方前往其竊取上開物品之現場指認所竊取之地
    點諸節以觀，足證被告於警局所為之自白確係基於其自由意志所為，要屬灼然，
    從而，被告於警詢中之自白係其於任意性而無瑕疵，堪可採信，合先敘明。另查
    ：被告丁○○於偵查中對於上開事實均承坦不諱，供稱：「（本分局查獲之電纜
    線、ＰＶＣ風雨線、沈水式之抽水馬達是否為你所有？你如何取得？）電纜線於
    九十二年七月初在臺南縣西港鄉曾文溪堤岸旁以油壓剪取得（按：經指認地點為
    臺南縣西港鄉溪埔高分四二右二號電線桿：地址位於台南縣西港鄉新復村溪埔寮
    一之五十一號）、ＰＶＣ風雨線是於九十二年七月間在臺南縣安定鄉嶺寄高分五
    二右一六號電線桿以鐵鉗取得，沈水式抽水馬達是於九十二年十一月間在臺南縣
    西港鄉大塭寮一三四四號所竊得」，「（你所竊得之電線，皆拿到何處變賣？）
    是舊貨商經過我家，我再把電線拿去賣」，「大條電線是用油壓剪剪的，小條電
    線是鐵條剪的」等語明確（見臺南縣警察局善化分局偵查卷第六頁反面、臺灣臺
    南地方法院檢察署九十三年度偵字第九三五號偵查卷第六頁），足見被告竊取電
    纜線、ＰＶＣ風雨線及沈水式抽水馬達等物，係為賣予舊貨商以取得變賣之代價
    ，至為顯明，故被告行為之時，確係本於意圖為自己不法所有之故意所為，洵屬
    無疑；而酌以被告上開供詞，經核與被害人戊○○、台電公司之代理人甲○○於
    警訊中指訴失竊之情節亦大致相符（見臺南市警察局善化分局警卷第八頁反面、
    第十頁反面），足證被告確係於如附表編號一至三所示之時、地，竊取如附表編
    號一至三所示之物得手無訛，從而依此時間、空間緊密之行為客觀判斷，益證被
    告確係基於意圖為自己不法所有之概括犯意所為，彰彰甚明。再者，衡諸一般常
    情，ＰＶＣ風雨線、沈水式之抽水馬達均為具經濟價值之物，且ＰＶＣ風雨線係
    架在空中，要取得該物之支配持有關係，則須爬到電線桿上面以專用之工具自尾
    端剪裁之，此為本院審理竊盜案件職務上所已知之事項，而依被告於警詢中所陳
    述詳細而具體之時間、地點及以如何之方式取得等諸節，並參諸被告事後並攜同
    警員至各該遭竊之地點攝影乙情，亦有現場照片五幀在卷可佐，苟非被告竊取，
    何以被告於警詢中供述確為其竊取無訛，並將詳細竊取之地點告知警員？況衡以
    經驗法則，附表編號一至編號三所示之物均有經濟上之價值，他人於竊取後必持
    以變賣金錢，不可能棄於路旁而任由被告拾得，且依如附表編號一至編號三所示
    之物品頗多，有各該電線及沈水馬達之照片五幀附卷可參，則焉有如此偶然之巧
    合，均讓被告可任意於路邊拾得如此龐大數量之電線？準此諸節以觀，顯見被告
    上開所辯，經核與事實迥異，且違反經驗法則至明，益見其嗣後所辯，無非係臨
    訟諉責飾卸之詞，不足採信。此外，復有臺南縣警察局善化分局扣押物品目錄表
    及臺南縣警察局善化分局領據二紙在卷足參。綜上各情相互勾稽，本件事證明確
    ，被告丁○○上開所辯既屬虛妄而難資憑採，從而，被告之前開犯行，均堪以認
    定。
二、按油壓剪及鐵鉗各一支，客觀上均具有危險性，足以傷害人之身體，為兇器之一
    種，被告丁○○持上揭兇器竊取被害人如附表編號一及編號二具經濟價值之「Ｐ
    ＶＣ風雨線」，核其所為，係犯刑法第三百二十一條第一項第三款之加重竊盜罪
    。被告竊取沈水式抽水馬達之犯行，則係犯刑法第三百二十條第一項之普通竊盜
    罪。被告先後多次竊盜之犯行，時間緊接，方法相同，觸犯構成犯罪要件相同之
    罪名，顯係基於概括犯意為之，為連續犯，應依刑法第五十六條規定以一罪論，
    並依法加重其刑。爰審酌被告貪圖小利，竟攜帶凶器竊盜，及其犯罪目的、動機
    係貪圖不法利益、手段、所生危害非微、且犯後猶矢口否認犯行，態度欠佳，顯
    見毫無悔意等一切情狀，量處如主文所示之刑，以資懲儆。末查，被告供犯罪所
    用之油壓剪及鐵鉗各一支，未經扣案，無法證明現仍存在，爰不另行宣告沒收；
    至扣案之鐮刀三把（係供竊得「ＰＶＣ風雨線」後削取外皮所用）及手套五雙，
    均非被告丁○○供本案竊取行為時所用乙節，業據被告自承無訛（見臺灣臺南地
    方法院檢察署九十三年度偵字第九三五號偵查卷第六頁），爰均不依刑法第三十
    八條第一項第二款宣告沒收；扣案之條狀電纜線一條及電線十捲亦非被告所有，
    亦不予宣告沒收，附此敘明。
三、公訴意旨另略以：被告丁○○於如附表編號四所示之不詳時、地，基於意圖為自
    己不法所有之犯意，竊取電線十捲，因認被告就此部分亦涉有刑法第三百二十條
    第一項之普通竊盜罪嫌。
四、按犯罪事實應依證據認定之，無證據不得推定其犯罪事實，刑事訴訟法第一百五
    十四條定有明文。認定不利於被告之事實，須依積極證據，苟積極證據不足為不
    利於被告事實之認定時，即應為有利於被告之認定，更不必有何有利之證據；又
    刑事訴訟法上所謂認定犯罪事實之證據，係指足以認定被告確有犯罪行為之積極
    證據，其於訴訟上之證明，須於通常一般之人均不致有所懷疑，而得確信其為真
    實之程度，使得據為有罪之認定；事實之認定，應憑證據，如未能發現相當證據
    ，或證據不足以證明，自不能以推測或擬制之方法，為裁判基礎；又刑事訴訟上
    證明之資料，無論其為直接證據或間接證據，均需達於通常一般之人均不致有所
    懷疑，而得確信其為真實之程度，始得據為有罪之認定，若其關於被告是否犯罪
    之證明未能到達此程度，而有合理性懷疑之存在，致使無從形成有罪之確信，根
    據「罪證有疑，利於被告」之證據法則，即不得遽為不利被告之認定；其以情況
    證據斷罪時，尤需基於該證據於直接關係上所可證明之他項情況事實，本乎推理
    作用足以確證被告有罪，方為合法，不得徒憑主觀上之推想，將一般經驗上有利
    被告之其他合理情況逕予排除，最高法院三十年上字第八一六號、二十九年上字
    第三一０五號、七十六年度台上字第四九八六號、四十年台上字第八六號、七十
    六年度台上字第四九八六號、三十二年度上字第六七號判例可資參照。
五、公訴意旨認被告丁○○涉犯附表編號四部分之普通竊盜罪嫌，無非係以：被告於
    警詢之自白為論述之唯一依據。訊據被告丁○○於本院審理時堅詞否認於上開時
    、地有何竊盜之犯行，辯稱：「我是撿到的」等語（見本院九十三年三月十二日
    訊問筆錄、九十三年三月三十一日審理筆錄）。經查：被告在取得上開電線後，
    並未有人前往報案，是該電線是否係因廢棄而讓被告於農田內拾得或係被告所竊
    取，實有疑義。且觀諸附表編號一至編號三之時間、地點及所竊得之物，均有時
    間上及地緣上之關連性，惟編號四之部分，負實質舉證責任之臺灣臺南地方法院
    檢察署檢察官，不惟就被告犯罪之時間、地點均無法確認，而率以記載時間「不
    詳」、被害人「不詳」、地點竟記載：安定鄉「某農田」內，則臺灣臺南地方法
    院檢察署檢察官起訴之內容顯然並未具體，無從令人確信此部分已具備竊盜罪之
    要件。再者，所謂時間「不詳」、被害人「不詳」及「某農田」內之該電線十捲
    ，是否與上開論罪科刑部分有連續犯裁判上一罪之關係？亦有疑義。從而，公訴
    人就此部分犯罪之時間、地點、被害人等諸節，應認並未盡其實質舉證責任。按
    刑事訴訟法第一百五十六條第二項明文規定被告之自白，不得作為有罪判決之唯
    一證據，仍應調查其他必要之證據，以察其是否與事實相符。其立法旨意乃在防
    範被告自白之虛擬致與真實不符，故對自白在證據上之價值加以限制，明定須藉
    補強證據以擔保其真實性。故被告之自白雖得作為認定被告犯罪之證據，但不得
    作為有罪判決之唯一依據，仍應調查其他必要之證據，以察其是否與事實相符，
    亦即，仍須有補強證據以擔保該自白之真實性，始得採為斷罪之依據。所謂補強
    證據，指除自白或不利於己之陳述本身之外，其他足資證明自白或不利於己之陳
    述所指之犯罪事實確具有相當程度真實性之證據而言，並不以犯罪事實之全部為
    必要，祗因補強證據與自白之相互利用，本於推理作用，在客觀上足以使人對該
    犯罪事實獲得確信之心證者，即足當之。惟徵諸被告於警詢中就附表編號四所為
    之自白係以「不確定」之時間、「不確定」之地點及被害人有無「不明」而為供
    述，是否即係對「具體犯罪事實」之自白？有無具備「自白」之要件，均顯有應
    商榷之餘地。再者，該電線究於何時、何地遭被告以如何之方式所竊？被害人有
    幾人？被害人為何人？有何證人親眼見聞？有無使用工具？苟有使用工具，該工
    具是否為刑法上所認定之兇器？等諸節，均無其他之補強證據可資佐證，則就被
    告丁○○是否確有為附表編號四之竊盜行為，已使通常一般之人有合理性懷疑之
    存在，致使無從形成有罪之確信，從而，臺灣臺南地方法院檢察署檢察官以被告
    不具備「明確性之陳述」及無其他補強證據為由起訴，本院就此部分實無法獲得
    有罪之心證，從而，此部分既無積極證據足佐，縱被告於本院審理時就此部分所
    辯係屬虛偽，仍不得以此資為不利被告之認定，洵屬無疑。
六、綜上各情相互參酌，本件依調查所得證據尚不足以證明被告丁○○就附表編號四
    之部分，確有公訴人所指之竊盜犯行，此外，復查無其他積極證據足資證明，揆
    諸首開法條規定及判例意旨，被告此部分之犯罪，尚屬不能證明，惟公訴人認此
    部分與前開論罪科刑部分有連續犯裁判上一罪之關係，爰不另為無罪之諭知，附
    此敘明。
據上論斷，應依刑事訴訟法第二百九十九條第一項前段，刑法第五十六條、第三百二
十一條第一項第三款，判決如主文。
本案經檢察官乙○○到庭執行職務
中      華      民      國    九十三    年      四      月      十四    日
                              臺灣臺南地方法院刑事第六庭
                                  審判長法  官  黃光進
                                        法  官  張瑛宗
                                        法  官  黃翰義
右正本證明與原本無異。
如不服本判決，應於判決送達後十日內，向本院提出上訴狀（應附繕本）。
                                        書記官   林憶梅
中      華      民      國    九十三    年      四      月      十四    日
附錄本案論罪科刑法條全文：
刑法第三百二十一條第一項
犯竊盜罪而有左列情形之一者，處六月以上、五年以下有期徒刑：
一、於夜間侵入住宅或有人居住之建築物、船艦或隱匿其內而犯之者。
二、毀越門扇、牆垣或其他安全設備而犯之者。
三、攜帶兇器而犯之者。
四、結夥三人以上而犯之者。
五、乘火災、水災或其他災害之際而犯之者。
六、在車站或埠頭而犯之者。
附  表：
┌───┬──────┬───────────┬─────┬──────┐
│編  號│時間（民國）│     地         點    │被  害  人│ 所 竊 財 物│
├───┼──────┼───────────┼─────┼──────┤
│一    │九十二年    │臺南縣西港鄉溪埔高分四│台電公司  │電纜線      │
│      │七月初      │二右二號電線桿        │          │            │
├───┼──────┼───────────┼─────┼──────┤
│二    │九十二年    │臺南縣安定鄉嶺寄高分五│台電公司  │ＰＶＣ風雨線│
│      │七月間      │二右十六號電線桿      │          │            │
├───┼──────┼───────────┼─────┼──────┤
│三    │九十二年    │臺南縣西港鄉大塭寮一三│戊○○    │沈水式抽水馬│
│      │十一月間    │四四號                │          │達          │
├───┼──────┼───────────┼─────┼──────┤
│四    │不詳        │臺南縣安定鄉某處農田內│不詳      │電線十捲    │
└───┴──────┴───────────┴─────┴──────┘
